臺灣高等法院高雄分院刑事判決
111年度侵上訴字第15號
上  訴  人  
即  被  告  AV000-A109170A
選任辯護人  楊靖儀律師
上列上訴人因家暴妨害性自主等案件，不服臺灣高雄地方法院11
0年度侵訴字第3號，中華民國110年12月28日第一審判決（起訴
案號：臺灣高雄地方檢察署109年度偵字第15779號），提起上訴
，本院判決如下：
    主  文
原判決關於刑之部分，均撤銷。
AV000-A109170A犯強制性交罪，處有期徒刑壹年拾月；又犯強制
罪，處有期徒刑柒月。應執行有期徒刑貳年。
AV000-A109170A緩刑伍年，應接受法治教育課程拾場次，並禁止
對被害人乙女為騷擾、接觸、跟蹤、通話、通信或其他非必要之
聯絡行為。緩刑期間付保護管束。
    事實及理由
壹、程序事項：
    修正後刑事訴訟法第348條第3項規定：「上訴得明示僅就判
    決之刑、沒收或保安處分一部為之」，而其立法理由指出：
    「為尊重當事人設定攻防之範圍，並減輕上訴審審理之負擔
    ，容許上訴權人僅針對刑、沒收或保安處分一部提起上訴，
    其未表明上訴之認定犯罪事實部分，則不在第二審之審判範
    圍。如為數罪併罰之案件，亦得僅針對各罪之刑、沒收、保
    安處分或對併罰所定之應執行刑、沒收、保安處分，提起上
    訴，其效力不及於原審所認定之各犯罪事實，此部分犯罪事
    實不在上訴審審查範圍」。故依據現行法律的規定，科刑事
    項已可不隨同其犯罪事實而單獨成為上訴之標的，且於上訴
    人明示僅就科刑事項上訴時，第二審法院即不再就原審法院
    所認定之犯罪事實為審查，而應以原審法院所認定之犯罪事
    實，作為論認原審量刑妥適與否的判斷基礎。本件上訴人即
    被告AV000-A109170A（下稱被告）於本院準備程序中，已明
    示只對原審之科刑事項提起上訴（見本院卷第84頁）。依據
    前述說明，本院僅就原審判決量刑妥適與否進行審理，至於
    原審判決其他部分，則非本院審查範圍。
貳、本案據以審查量刑妥適與否之原審所認定之犯罪事實、所犯
    罪名：
一、犯罪事實：
　　被告（真實姓名年籍詳卷）與代號AV000-A109170之成年女
    子（真實姓名年籍詳卷，下稱乙女）前於民國109年2月27日
    離婚，屬家庭暴力防治法第3條第1款所定家庭成員關係（前
    配偶）。詎被告竟為下列行為：
(一)被告因乙女躲避聯繫，乃於109年6月8日，以向乙女追討債
    務為由，委請共同友人許○瑜（全名詳卷）約出乙女，並於
    同日21時許，乙女騎乘機車抵達約定地點即高雄市大寮區裕
    民街某工業區（全址詳卷）與許○瑜見面後，許○瑜依照被告
    事前要求，藉故借取乙女之手機並騎乘乙女之機車暫離，留
    乙女在原地等候，此時被告駕駛自用小客車（車號詳卷，下
    稱汽車）到場，向許○瑜取得乙女之手機及機車鑰匙，待許○
    瑜離去後，被告因向乙女提議以性行為抵債遭拒，竟基於強
    制性交之犯意，將乙女強行推上汽車後座，並將車門上鎖，
    強邀乙女同往汽車旅館進行性行為，乙女拒絕並試圖逃離，
    仍遭被告以拉扯、咬乙女右手臂，而強行將乙女推回汽車後
    座，載往高雄市○○區○○街0號之薇風情汽車旅館207號房，途
    中並以：「我有你的不雅影片，不跟我去開房間，我就把影
    片外流」、「你敢出聲音就掐死你」等語恫嚇乙女，復將車
    門、車窗上鎖，以防乙女脫逃或呼救。被告將乙女帶入汽車
    旅館房間後，乙女不從命自行脫衣，被告除以「不聽我的話
    就讓你死在這裡，反正也沒人知道」等語恫嚇乙女，並將乙
    女衣物剝除後壓制在床上，再以自備之膠帶將乙女雙腿綑綁
    ，隨即以陰莖抽插乙女之陰道及口腔，過程中並掐捏乙女脖
    頸、以肩膀壓住乙女口鼻、重複恫稱要讓乙女死在該處及散
    布不雅影片等語，以上述強暴、脅迫及恐嚇等違反乙女意願
    之方式，接續對乙女為強制性交行為共計2次，乙女並因被
    告上述強暴手段，而受有左眼眶挫傷（4x3公分）、右上臂
    咬傷（6x6公分）之傷害。
(二)被告於上述強制性交期間，另基於以強暴、脅迫使人行無義
    務之事之強制犯意，使用其所有之三星（Samsung）N0TE5手
    機，藉由同上強暴、脅迫方式，強行拍攝乙女裸照1張並攝
    錄上述性交及口交過程影片共6部（段）。事後乙女取回手
    機及機車鑰匙，趁被告未注意之際，向男友陳○仁（全名詳
    卷）傳送LINE訊息告知上情。被告則將乙女載回原先上車地
    點，並駕車沿路跟隨監視乙女騎乘機車返家後，始自行離去
    。嗣經陳○仁陪同乙女前往醫院驗傷並報警，經警方聲請搜
    索票後，於109年6月24日至被告住處（地址詳卷）執行搜索
    ，扣得上述三星N0TE5手機，因而查獲。
二、所犯罪名：
　　被告與乙女前為配偶，具有家庭暴力防治法第3條第1款所稱
    之家庭成員關係。被告對乙女犯前揭犯行，屬家庭暴力防治
    法第2條第2款所稱之家庭暴力罪，惟家庭暴力防治法就家庭
    暴力罪並無科處刑罰之規定，應依刑法相關規定予以論罪科
    刑。核被告所為，係犯刑法第221條第1項強制性交罪、同法
    第304條第1項之強制罪。被告為遂行強制性交及拍攝裸照、
    性交影片等目的所為之剝奪行動自由、傷害、恐嚇危害安全
    等行為，均屬強制性交及強制罪之部分行為或當然結果，均
    不另論罪。被告於密集時間內，在相同地點，先後2次對乙
    女為強制性交犯行，犯罪目的單一，且侵害同一乙女之性自
    主權之法益，客觀上難以割裂為數個獨立之犯罪行為而分別
    處斷，應屬單一犯罪決意下之數個舉動接續實施，應論以接
    續犯一罪。又被告基於同一強制之犯意，以相同脅迫之方式
    ，拍攝乙女之裸體照片1張與性交、口交影片共6部，各照片
    與影片檔案拍攝時間密接，各次拍攝之舉動亦應認屬單一犯
    罪決意下之數個舉動接續實施，亦應論以接續犯。被告所犯
    強制性交罪及強制罪，犯意各別，行為互殊，應予分論併罰
    。
參、上訴論斷的理由：
一、刑之減輕：　
　　按刑事審判旨在實現刑罰權之分配的正義，故法院對有罪被
    告之科刑，應符合罪刑相當之原則，使輕重得宜，罰當其罪
    ，以契合社會之法律感情，此所以刑法第57條明定科刑時應
    審酌一切情狀，尤應注意該條所列10款事項以為科刑輕重之
    標準，並於同法第59條賦予法院以裁量權，如認「犯罪之情
    狀顯可憫恕，認科以最低度刑仍嫌過重者，得酌量減輕其刑
    」，俾使法院就個案之量刑，能斟酌至當。又刑法第59條規
    定犯罪之情狀可憫恕者，得酌量減輕其刑，其所謂「犯罪之
    情狀」，與同法第57條規定科刑時應審酌之一切情狀，並非
    有截然不同之領域，於裁判上酌減其刑時，應就犯罪一切情
    狀（包括第57條所列舉之10款事項），予以全盤考量，審酌
    其犯罪有無可憫恕之事由（即有無特殊之原因與環境，在客
    觀上足以引起一般同情，以及宣告法定最低度刑，是否猶嫌
    過重等等），以為判斷。查被告於本案之前，並無何犯罪科
    刑紀錄，此有臺灣高等法院被告前案紀錄表1份在卷可按，
    足見被告素行尚稱良好；被告與告訴人乙女前為夫妻關係，
    案發當天2人甫離婚3月餘，因被告對乙女仍有愛戀，一時失
    控而對乙女為強制性交行為，於本院審理時即知悔悟，坦承
    全部犯行，並與乙女成立和解，同意賠償乙女新臺幣68萬元
    ，並已支付全部賠償金額（本院卷第115、195頁）。是依被
    告行為之客觀侵害程度，及其主觀惡性、犯後極力彌補乙女
    損害等項予以綜合觀察後，本院認依刑法第221條第1項之規
    定量處最輕法定本刑有期徒刑3年，猶嫌過重，客觀上容有
    情堪憫恕之處，爰依刑法第59條之規定，對強制性交罪酌予
    減輕其刑。
二、刑之撤銷改判理由（即原判決宣告刑暨所定應執行刑部分）
    原審經詳細審酌後，就被告所犯上開2罪，分別予以科處有
    期徒刑4年10月、1年，固非無見。惟查被告於原審審理時雖
    否認犯罪，然於本院審理時已坦承全部犯行，且與告訴人乙
    女成立和解，賠償乙女新臺幣68萬元，並取得乙女之原諒，
    原審未及審酌被告犯後態度之改變，且未及依刑法第59條之
    規定酌減其強制性交之刑，容有未合。被告上訴執此指摘原
    判決量刑過重不當，為有理由，自應由本院將原判決關於宣
    告刑及其定應執行刑部分均撤銷改判。爰審酌被告為智識成
    熟之成年人，案發時與乙女已經離婚，本應基於理性與尊重
    的態度與乙女互動，竟違反乙女意願，對乙女為本案強制性
    交與強制犯行，戕害乙女身心，造成乙女上開多處傷勢，心
    靈亦因而受創，法益侵害性甚為嚴重，所為應予非難；惟念
    及被告於本院審理中終能坦承犯行，知所悔過，與告訴人乙
    女以新臺幣68萬元達成和解，並全數賠付完畢，告訴人乙女
    亦具狀表示同意宥恕被告，請求法院從輕量刑，有刑事陳述
    意見狀1份在卷可考（見本院卷第195頁），足見被告犯後仍
    有為其行為進行事後彌補，犯後態度尚可；兼衡其於本院審
    理中自陳之家庭經濟生活狀況（因涉個人隱私，不予揭露，
    詳見本院卷第193頁）等一切情狀，分別量處如主文欄第2項
    所示之刑。再審酌被告所犯兩罪之罪質及犯罪時間相近、侵
    害對象為同一人，如以實質累加之方式定應執行刑，其刑度
    將超過其行為之不法內涵，因此採限制加重原則，為整體之
    非難評價後，定其應執行刑為有期徒刑2年。
肆、緩刑之宣告：
   查被告未曾受有期徒刑以上刑之宣告，有臺灣高等法院被告
   前案紀錄表附卷可稽，被告係因一時衝動、失慮而為本案犯
   行，於犯後終能坦承犯行，知所悔悟及反省外，並賠償告訴
   人乙女之損害，乙女亦具狀表示願原諒被告並請求給予被告
   緩刑之宣告，俾使被告能持續照顧兩人所生現5歲之小孩（被
   告與乙女離婚後，取得小孩之監護權）。本院斟酌上開諸情
   ，及徵諸刑罰之目的本在教化與矯治，而非應報，刑罰制裁
   之積極目的，在預防犯人之再犯，對於初犯且天良未泯者，
   若因觸法即置諸刑獄，實非刑罰之目的；被告經此偵、審程
   序及受科刑宣告之教訓後，當知所警惕，應無再犯之虞，本
   院認所宣告之刑以暫不執行為適當，依刑法第74條第1項第1
   款之規定，宣告緩刑5年。復審酌被告因守法觀念薄弱而觸法
   ，性觀念有偏差，為確保其能記取教訓，並建立尊重法治及
   性平之正確觀念，使被告革除其不正心態，認有加強對其追
   蹤、考核及輔導之必要，爰依刑法第74條第2項第8款之規定
   ，命被告應參加法治教育課程10場次；又被告與乙女原為夫
   妻關係，為保護乙女之人身安全，另依刑法第74條第2項第7
   款之規定，命被告禁止對被害人乙女為騷擾、接觸、跟蹤、
   通話、通信或其他非必要之聯絡行為。再依刑法第93條第1項
   第1款、第2款之規定，併予宣告被告在緩刑期間付保護管束
   ，俾能由觀護人予以適當督促，並發揮附條件緩刑制度之立
   意，及避免短期自由刑執行所肇致之弊端，以期符合本件緩
   刑之目的，用啟自新，併勵來茲。若被告於本案緩刑期間，
   違反上開所定負擔情節重大，足認原宣告之緩刑難收其預期
   效果，而有執行刑罰之必要，依刑法第75條之1第1項第4款規
   定，得撤銷其緩刑之宣告，併此敘明。
據上論結，應依刑事訴訟法第369條第1項前段、第364條、第299
條第1項前段，判決如主文。
本案經檢察官甘雨軒提起公訴，檢察官黃彩秀到庭執行職務。
中　　華　　民　　國　　111 　年　　6 　　月　　9 　　日
                  刑事第六庭    審判長法  官  李政庭
                                      法  官  施柏宏
                                      法  官  王光照
以上正本證明與原本無異。
強制罪部分不得上訴。
其他部分如不服本判決應於收受本判決後20日內向本院提出上訴
書狀，其未敘述上訴理由者，並得於提起上訴後20日內向本院補
提理由書狀（均須按他造當事人之人數附繕本）「切勿逕送上級
法院」。
中　　華　　民　　國　　111 　年　　6 　　月　　9 　　日
                                      書記官  周青玉

附錄本判決論罪科刑法條：
刑法第221條
對於男女以強暴、脅迫、恐嚇、催眠術或其他違反其意願之方法
而為性交者，處3年以上10年以下有期徒刑。
前項之未遂犯罰之。
刑法第304條
以強暴、脅迫使人行無義務之事或妨害人行使權利者，處3年以
下有期徒刑、拘役或9千元以下罰金。
前項之未遂犯罰之。